臺灣高等法院刑事判決　　　　　　　　96年度交上易字第12號
上　訴　人　台灣桃園地方法院檢察署檢察官
被　　　告　甲○○
上列上訴人因被告公共危險案件，不服臺灣桃園地方法院95年度
交簡上字第111號，中華民國95年11月20日第一審判決（聲請簡
易處刑案號：臺灣桃園地方法院檢察署94年度偵字第975號），
提起上訴，本院判決如下：
    主  文
原判決撤銷，發回台灣桃園地方法院。
    理  由
一、公訴意旨（略以）：被告甲○○於民國93年12月10日晚間11
    時許起，在桃園縣楊梅鎮某釣蝦場飲用酒類，迄翌日即同年
    12月11日凌晨0 時30分許止，明知其飲酒後已不勝酒力，不
    能安全駕駛交通工具，仍駕駛車牌號碼7A-9181 號自用小客
    車離去，嗣於同日凌晨3 時30分許，被告駕車行經同鎮○○
    路○ 段352 號前時，竟不慎擦撞由黃敬恆所駕駛車牌號碼Z9
    -5575 號之自用小客車肇事，幸無人受傷，經警前來處理時
    ，測得被告呼氣酒精濃度達每公升0.72毫克，始悉上情，因
    認被告涉有刑法第185 條之3 之公共危險罪嫌等語。
二、原法院經調查後，認本件上訴人即被告於85年6月28日入伍
    服役，退伍日期為94年6月28日，本案發生日期為93年12月
    11日，被告犯罪時仍在服役中，此有臺灣省新竹縣湖口鄉志
    願入營或考入軍事學校及齡男子名冊、個人兵籍資料查詢結
    果各1紙附臺灣桃園地方法院檢察署94年度罰執緝字第327號
    執行卷可憑。被告因服用酒類，不能安全駕駛動力交通工具
    而駕駛，於上述時、地為警查獲，並施以酒精濃度測試，測
    得其呼氣所含酒精濃度為每公升0.72毫克，亦據被告於警詢
    中供承無誤，並有酒精濃度檢測單等件在卷可證。是被告此
    部分犯行經發覺時，仍具現役軍人身分，至為明確。又按陸
    海空軍刑法第54條第1項規定：「服用毒品、麻醉藥品、酒
    類或其他相類之物，不能安全駕駛動力交通工具而駕駛者，
    處1年以下有期徒刑、拘役或新臺幣10萬元以下罰金」。本
    件檢察官認定被告所為因服用酒類，不能安全駕駛動力交通
    工具而駕駛之犯嫌，係違反陸海空軍刑法第54條第1項之罪
    ，依軍事審判法第1條第1項規定，應由軍法機關依軍事審判
    法規定追訴審判，普通法院對之並無審判權。原審不察，竟
    為實體上之判決，以被告服用酒類，不能安全駕駛動力交通
    工具而駕駛論處被告罪刑，自有違誤。被告上訴雖未補附理
    由，且未指摘原判決前述違誤之處，惟原判決仍有如上違誤
    之處，仍應將原審判決撤銷，並就被告被訴服用酒類，不能
    安全駕駛動力交通工具而駕駛，自為第一審公訴不受理判決
    之諭知云云。
三、本院查：
（一）原審判決認被告甲○○於85年6月28日入伍服役於空軍機
      械技勤士官班，直至94年6月28日始役滿退伍，此有臺灣
      省新竹縣湖口鄉志願入營或考入軍事學校及齡男子名冊、
      個人兵籍資料查詢結果各1紙附卷可稽，是本件被告於93
      年12月11日為警查獲涉有於服用酒類，已達不能安全駕駛
      動力交通工具，而仍為駕駛行為時，為具有現役軍人，而
      犯陸海空軍刑法第54條第1項之罪行，依軍事審判法第1條
      第1項規定，應由軍法機關依軍事審判法規定追訴審判，
      普通法院對之並無審判權，而諭知不受理之判決，固非無
      見。
（二）然按「憲法第8條第1項規定，人民身體之自由應予保障，
      非由法院依法定程序不得審問處罰；憲法第16條並規定人
      民有訴訟之權。現役軍人亦為人民，自應同受上開規定之
      保障。又憲法第9條規定：『人民除現役軍人外，不受軍
      事審判』，乃因現役軍人負有保衛國家之特別義務，基於
      國家安全與軍事需要，對其犯罪行為得設軍事審判之特別
      訴訟程序，非謂軍事審判機關對於軍人之犯罪有專屬之審
      判權。」司法院大法官會議釋字第436號解釋載有明文；
      次按非現役軍人，不受軍事審判；犯罪在任職服役前，發
      覺在任職服役中者，依本法追訴審判。但案件在追訴審判
      中而離職離役者，初審案件應移送該管第1審之法院，上
      訴案件應移送該管第2審之法院審判；犯罪在任職服役中
      ，發覺在離職離役後，由法院審判；法院審判時，則應按
      行為時身分適用法律。軍事審判法第1條第2項、第5條定
      有明文。而「陸海空軍刑法之立法體例，兼採軍人犯主義
      及軍事犯主義，除以違背軍事義務之軍事犯罪行為為主要
      規範內容外，並因軍人亦負有一般國民及社會責任，為維
      護軍事安全、軍紀管理及社會治安，對於觸犯刑法或其他
      法律之部分犯罪行為，按其犯罪性質，有納入陸海空軍刑
      法，依軍事審判程序追訴處罰之必要。... 並以『現役軍
      人』為界定審判權之範圍。」，最高法院著有93年台非字
      第241號判決可資參照。揆諸前揭法條判例，堪信為求人
      民訴訟權之保障，應以被告接受審理時之身分為審判權界
      定標準，僅接受審理時仍具有「現役軍人」身分者，始應
      依軍事審判法進行審判，尚不能僅以被告犯罪時、發覺時
      均在服役期間內，即遽認被告應接受軍事審判。
（三）查本件被告雖於任職服役中犯罪，且於任職服役中發覺；
      然其既已於94年6月28日退伍，即不具現役軍人之身分，
      已如前述。是本件進行審理時，被告既非現役軍人，自應
      由普通法院依通常程序審理，並依被告行為時身分適用法
      律，為新舊法之比較適用，始為適法。
四、綜上，檢察官提起上訴，指摘原審適用法律有上述之違法，
    認原判決難謂妥適，聲請本院撤銷原判決，即為有理由。本
    院爰撤銷原審判決，並諭知發回原審法院更為審理，以符法
    制，並不經言詞辯論。
五、據上論斷，應依刑事訴訟法第369條第1項但書、第372條，
    判決如主文。
中　　華　　民　　國　　96　　年　　1 　　月　　11　　日
　　　　　　　　　刑事第九庭審判長法　官　官有明
　　　　　　　　　　　　　　　　  法　官　陳世宗
　　　　　　　　　　　　　　　　  法　官　周盈文
以上正本證明與原本無異。
不得上訴。
                                  書記官　余姿慧
中　　華　　民　　國　　96　　年　　1 　　月　　11　　日
